臺灣基隆地方法院交通事件裁定　　　　　94年度交聲字第74號
原處分機關　交通部公路總局臺北區監理所基隆監理站
異　議　人
即受處分人　甲○○○○○
代　表　人　林清木
上列異議人即受處分人因違反道路交通管理處罰條例案件，對於
交通部公路總局臺北區監理所基隆監理站於中華民國94年1 月19
日所為之裁決（原處分案號：基監字第裁00-000000000號），聲
明異議，本院裁定如下：
    主  文
原處分撤銷。
甲○○○○○不罰。
    理  由
一、原處分意旨略以：異議人即受處分人甲○○○○○辦理第88
    期「危險物品運送人員專業訓練班」，經原處分機關於93年
    9 月23日下午4 時30分派員實地查核該訓練班上課情形，發
    覺該課程之「課程期末測驗」已辦理完畢，與表訂課程時間
    為17時至18時不符。查訓練日期93年9 月21日及93年9 月23
    日均非假日，該課程異動調整未事先通知核備，顯已違反道
    路交通管理處罰條例第29條之3 第4 項及危險物品運送人員
    專業訓練要點第12點第5 款「未依核備之訓練內容實施者」
    之規定；爰依道路交通管理處罰條例第29條之3 第4 項並依
    違反道路交通管理事件統一裁罰基準及處理細則第41條第4
    項規定，於93年11月15日以原處分機關基監字第420007917
    號舉發違反道路交通管理事件通知單（以下簡稱舉發單）舉
    發，並於94年1 月19日以基監字第裁00-000000000號裁決書
    裁處停止辦理訓練3 個月之處分等語。
二、異議意旨略以：受處分人係非營利之社團法人，經交通部認
    可辦理危險物品運送人員之專業訓練，於93年9 月21日及23
    日在基隆市○○路8 號（基隆救國團）辦理之第88期危險物
    品運送人員訓練班，緣93年9 月23日下午1 時至5 時擔任「
    安全駕駛汽車保養與檢驗」課程之講師孫銘祿先生因家中臨
    時有要事，必須於下午6 時趕回處理，故於當天中午12時10
    分左右到達授課教室徵求上課學員同意，提早於12時30分開
    始上課，並利用休息時間補足4 小時課程，課程於下午4 時
    20分結束，並應學生要求隨即開始期末測驗。本件係因講師
    突發事件，無法即時報告主管機關，且課程提前半小時上課
    及提前半小時下課，並未改變授課日期、課程及4 小時上課
    時數，不影響學員學習效益及駕駛技能之傳授。原處分機關
    之課程查核人員於下午4 時50分到場查課時，當場仍有受處
    分人之輔導員、授課講師及部分學員仍在場，並非己經空無
    一人而被查獲。受處分人之違規情節輕微，原處分裁處受處
    分人停止辦理該項訓練3 個月，實屬過重，故向本院提出異
    議，求為撤銷原處分。
三、按「危險物品運送人員，應經交通部許可之專業訓練機構訓
    練合格，並領有訓練證明書，始得駕駛裝載危險物品之車輛
    」、「前項危險物品運送人員專業訓練方式、專業訓練機構
    資格、訓練許可、訓練場所、設備、課程、訓練證明書格式
    、訓練有效期限、查核及管理等事項之辦法，由交通部會商
    有關機關定之」、「危險物品運送人員專業訓練機構未依規
    定辦理訓練、核發訓練證明書或不遵守有關訓練之規定者，
    依其情節，停止其辦理訓練三個月至六個月或廢止該專業訓
    練機構之訓練許可」，道路交通管理處罰條例第29條之3 第
    1 、2 、4 項分別定有明文。上述危險物品運送人員專業訓
    練之實施，主管機關交通部訂有「危險物品運送人員專業訓
    練要點」，依該要點第3 點規定，訓練單位應於訓練前檢附
    申請函及訓練計畫書申請許可；同要點第9 點規定，主管機
    關為確認及評估依本要點實施之訓練情形及成效，在不影響
    訓練之進行下，得隨時派員查核訓練相關紀錄及訓練實施情
    形；又依同要點第12點規定，訓練單位不得有下列情事：（
    一）訓練場所、設備或設施不良者；（二）訓練教材或訓練
    方式違反本要點規定或訓練目標者；（三）招訓廣告或文章
    內容有虛偽或不實敘述者；（四）未依本要點規定核發訓練
    證明書或核發不實者；（五）未依核備之訓練計畫內容實施
    者；（六）拒絕、規避或阻撓第八點所列單位查核業務者；
    （七）其他未依交通部規定者。然為顧及實際教學實施之彈
    性需要，上述要點第7 點亦規定：「本訓練之訓練課程應符
    合附件一之規定。訓練單位並應依參訓學員之類別、需要，
    在符合規定訓練科目下，充實訓練內容，及在符合規定之訓
    練總時數下，妥適調整各科目時數」。
四、經查：
  (一)異議人即受處分人甲○○○○○係依上述規定經交通部許可
    辦理「第88期危險物品運送人員專業訓練班」之訓練機構，
    並已於93年9 月21日、23日在基隆市○○路8 號辦理該項訓
    練完竣；有原處分機關交通部公路總局臺北區監理所基隆監
    理站94年4 月8 日北監基三字第0940003945號函及所附訓練
    計劃書、課程表、查核紀錄表、學員名冊、簽到表、點名表
    及測驗卷影本各1 份在卷可稽。
  (二)原處分機關依前揭危險物品運送人員專業訓練要點第9 點規
    定，於93年9 月23日下午派員查核受處分人甲○○○○○關
    於上項訓練課程之實施，經查核人員莊清福於查核紀錄表中
    詳為記載「9 月23日16時30分許查核發覺已測驗完竣」，原
    處分機關認受處分人甲○○○○○未依原訂課程表所定課程
    （93年9 月23日13:00~17:00 「安全駕駛、汽車保養與檢驗
    」課程、17:00~18:00 「期末測驗」）實施訓練，有違規定
    ，據為裁罰。
  (三)本院依職權傳喚證人莊清福於本院調查中證稱：上述查核及
    填表係其辦理，93年9 月23日下午4 時30分許證人莊清福到
    達上課之教室時，發覺教室已經無人，其下樓在停車場遇見
    授課教師孫祿銘及輔導員許秀華，乃詢問為何教室內不見人
    影，經許秀華告知因講師臨時有事，故而提早上、下課時間
    ，莊清福乃當場查閱許秀華手上的測驗卷及點名紀錄，看見
    已經完成測驗；其平常所為查課時雖有課程時間彈性之情形
    ，但此次查核的差異比較大，其到場前並未接獲通知說要提
    早上、下課等情（見本院94年4 月15日訊問筆錄）。又證人
    孫祿銘於本院調查中證稱：其係擔任甲○○○○○「第88期
    危險物品運送人員專業訓練班」之訓練講師，其於93年9 月
    23日中午12時即到達教室，該班學員在教室內用完午餐後詢
    問其可否早點開始上課，經其詢問該班輔導員表示可以從12
    點30分開始上課，且其依所排定之上課時數3 小時授完課程
    ，故從當日中午12時30分開始一直上課到下午4 時25分許，
    然後才開始測驗，學員寫完考卷者即陸續先行離開，其俟全
    部學員離開教室後，始行離開教室，並在停車場遇見到場查
    課之證人莊清福等情（見本院94年4 月15日訊問筆錄）。依
    證人莊清福、孫祿銘上開證述情節，該訓練課程講師孫祿銘
    既與主管機關查核人員莊清福在訓練處所之停車場遇見，且
    經證人莊清福當場查核測驗卷及點名紀錄無訛，並有上述測
    驗卷、學員簽到紀錄表影本各1 份在卷可按，堪認證人孫祿
    銘證稱該項課程於是日下午確經授課完畢並於下午4 時30分
    許測驗完竣等情應可採信。
  (四)按訓練課程之實施，訓練機構應依參訓學員之類別、需要，
    在符合規定訓練科目下，充實訓練內容，及在符合規定之訓
    練總時數下，妥適調整各科目時數，此前揭危險物品運送人
    員專業訓練要點第7 點設有規定。訓練課程之講授，除訓練
    機構應聘任適當之講師及安排充足之訓練輔助資材外，講師
    所為之授課則得視實際上課情形進行授課內容之安排，惟仍
    須依規定之訓練時數給予學員充足之教學。查本件甲○○○
    ○○「第88期危險物品運送人員專業訓練班」之訓練講師名
    單，業經訓練機關甲○○○○○在訓練計劃中提出於主管機
    關，有該講師名單1 份在卷可按。查上項訓練關於「安全駕
    駛、汽車保養與檢驗」課程所安排之講師孫祿銘既經主管機
    關審核無訛而許可受處分人甲○○○○○辦理是項訓練，則
    關於授課內容及其方式之安排，於不違背充足訓練教學時數
    、不改變授課場所、不更易上課日期及不變動授課之講師與
    學員之前提下，由授課講師適度提前或延後上課之時間而按
    學員需要調整其授課之方式，尚屬訓練課程之合理實施，要
    難遽指為上述危險物品運送人員專業訓練要點第12點第5 款
    規定「未依核備之訓練內容實施」之情形。此亦與交通部公
    路總局93年1 月19日路監交字第0930002754號函之處罰案例
    所指訓練機關任由他人頂替學員簽到及上課之違規情形迥不
    相牟，原處分機關比援該違規案例裁罰，尚非妥適。
  (五)是故，受處分人甲○○○○○辦理「第88期危險物品運送人
    員專業訓練班」之訓練課程，在不改變上課時數及課程之情
    形下，由講師彈性調整上課之時間，核尚符合危險物品運送
    人員專業訓練要點第7 點規定之意旨；原處分機關以受處分
    人甲○○○○○違反道路交通管理處罰條例第29條之3 第4
    項及危險物品運送人員專業訓練要點第12點第5 款「未依核
    備之訓練內容實施者」之規定，而依道路交通管理處罰條例
    第29條之3 第4 項裁處停止辦理訓練3 個月之處分，即有未
    洽，本件異議為有理由，原處分應予撤銷，由本院另諭知異
    議人不罰。
五、據上論斷，應依道路交通案件處理辦法第20條前段，裁定如
    主文。
中　　華　　民　　國　　94　　年　　6 　　月　　21　　日
                  交通法庭法  官   蔡岱霖
以上正本證明與原本無異。
對於本件裁定如有不服，應於收受送達後5 日內，向本院提出抗
告書狀，敘述抗告之理由，抗告於臺灣高等法院。
中　　華　　民　　國　　94　　年　　6 　　月　　21　　日
                          書記官  明祖斌
